【裁判字號】    97,訴,2435
【裁判日期】    980827
【裁判案由】    重傷害
【裁判全文】
臺灣臺北地方法院刑事判決              97年度訴字第2435號
公  訴  人  臺灣臺北地方法院檢察署檢察官
被      告  丁○○
選任辯護人  吳宜財律師
上列被告因重傷害案件，經檢察官提起公訴（97年度偵字第
19747號），本院判決如下：
    主  文
丁○○犯傷害罪因而致重傷罪，處有期徒刑參年肆月；又傷害人
之身體，處有期徒刑肆月；應執行有期徒刑參年陸月。
    事  實
一、丁○○於民國97年7月1日16時20分許，在臺北市○○區○○
    街164號前，因所飼養之狗在甲○○所經營之機車店前便溺
    一事，遭甲○○指正後雙方發生爭執，竟基於傷害之故意，
    先以腳用力踩甲○○之右腳背，再以拳頭毆打甲○○之左眼
    3拳，甲○○之父親乙○○見狀出來勸架，擋在甲○○與丁○○中間，面向甲○○要甲○○趕緊回去店內，此時丁○○
    竟又基於傷害之故意，以腳踹乙○○，致使乙○○重心不穩
    跌倒在地，受有右膝擦傷2X2公分之傷害。丁○○對於以拳
    頭攻擊他人之頭部眼睛部位，因眼睛構造經外力撞擊，可能
    造成眼睛病變而導致失明，應有所認知，竟因氣憤而未注意
    ，隨即繼續以拳頭毆打甲○○之左眼，直至甲○○之妻子林
    佳蓁擋在甲○○身前，阻止丁○○繼續毆打甲○○，丁○○
    才作罷致甲○○受有左膝擦傷1.2X2公分、1X0.5公分、右膝
    擦傷2X 1.2公分、右足背腫脹、右手肘擦傷2X公分、0.5X1
    公分及左眼外傷性低眼壓性黃斑部病變，裸視視力嚴重減損
    至0.05之難治重傷害。
二、案經告訴人甲○○、乙○○訴由臺北市政府警察局信義分局
    報請臺灣臺北地方法院檢察署檢察官偵查起訴。
    理  由
壹、證據能力部分：
一、按刑事訴訟法第159條第1項規定：被告以外之人於審判外之
    言詞或書面陳述，除法律有規定者外，不得作為證據。而該
    條所謂「法律有規定者」，係指同法第159條之1至第159條
    之5及第206條等規定。又按醫師法第12條第1項規定：醫師
    執行業務時，應製作病歷，並簽名或蓋章及加註執行年、月
    、日。第二項規定：前項病歷，除應於首頁載明病人姓名、
    出生年、月、日、性別及住址等基本資料外，其內容至少應
    載明下列事項：一、就診日期。二、主訴。三、檢查項目及
    結果。四、診斷或病名。五、治療、處置或用藥等情形。六
    、其他應記載事項。因此，醫師執行醫療業務時，不論患者
    是因病尋求診療，或因特殊目的而就醫，醫師於診療過程中
    ，應依醫師法之規定，製作病歷，此一病歷之製作，均屬醫
    師於醫療業務過程中所須製作之紀錄文書，而且每一醫療行
    為均屬可分，因其接續之看診行為而構成醫療業務行為，其
    中縱有因訴訟目的，例如被毆傷而尋求醫師之治療，對醫師
    而言，仍屬其醫療業務行為之一部分，仍應依法製作病歷，
    則該病歷仍屬業務上所製作之紀錄文書，與通常之醫療行為
    所製作之病歷無殊，自屬刑事訴訟法第159條之4第2款所稱
    從事業務之人於業務上所須製作之紀錄文書，而診斷證明書
    係依病歷所轉錄之證明文書，自仍屬本條項之證明文書（最
    高法院97年度臺上字第666號裁判意旨參照）。經查：卷附
    之臺北市立聯合醫院忠孝院區驗傷診斷書、台灣大學醫學院
    附設醫院診斷證明書，其性質上雖屬被告以外之人於審判外
    之書面陳述，惟係依據病歷之記載而製作，仍不失為從事醫
    療業務之人於業務上所製作之證明文書，且醫院與告訴人不
    過形同一般醫院與病患關係，與被告亦無仇隙，自無顯不可
    信之情況，揆之前揭說明，依刑事訴訟法第159條之4第2款
    規定，認仍具有證據能力。至臺北市立聯合醫院98年3月19
    日北市醫和字第09831286600 號函及附件就甲○○眼科鑑定
    補充說明，係依據被告及辯護人之要求選定鑑定機關後依刑
    事訴訟法第206條規定而為鑑定報告，屬刑事訴訟法第159
    條第1項之例外規定，有證據能力。另告訴人乙○○之照片
    係其自行拍攝取得，經提示照片所示右膝之傷勢與上揭驗傷
    診斷書相符之該張照片，自得作為證據。
貳、實體部分：
一、訊據被告丁○○固坦承有傷害甲○○之犯行，惟矢口否認造
    成甲○○重傷之傷害及有傷害乙○○之犯行，辯稱：其與甲○○兩人打架結果伊頭破血流，他鼻青臉腫，救護車載我們
    去忠孝醫院，在打架過程中，甲○○也拿木棍打伊，伊有打
    甲○○，但沒有打到他眼睛，是打他的頭部、臉部。伊沒有
    打乙○○，他當天沒有在現場云云，惟查：
（一）被告坦承其有傷害甲○○之事實，業據證人甲○○到庭證
      稱：97年7月1日下午4時20分被告丁○○帶著狗到其店家
      招牌尿尿，之前已經有過相同情形，其已經跟他講過，其
      很客氣跟說先生你的狗不要在我的招牌上尿尿，被告就用
      三字經罵「幹你娘，狗不能尿尿喔」（台語），其就說「
      我是作生意的，你每天來我店門口，擺明是欺負我，吃人
      夠夠」，被告就從其腳踩下去，致其受傷，其低下頭看，
      被告即打其眼睛等語明確（見本院98年7月30日審判筆錄
      ），並經證人乙○○到庭證稱：97年7月1日下午4時其坐
      在台北市○○區○○街164號門口，被告帶了3、4條狗到
      店門口，被告打甲○○，其就叫甲○○趕快回去，被告就
      從後面一拳一腳把其打撲在地上，被告把甲○○腳踩扁了
      ，甲○○倒在地上，被告用二手打甲○○的頭，甲○○起
      不來等語一致（見本院98年7月30日審判筆錄），核與證
      人林佳蓁、己○○到庭證述情節相符，且有臺北市立聯合
      醫院忠孝院區驗傷診斷書、台灣大學醫學院附設醫院診斷
      證明書在卷可參，被告傷害甲○○任意性自白與事實相符
      ，應可認定。
（二）被告傷害甲○○致甲○○之左眼產生外傷性低眼壓性黃斑
      部病變，裸視視力嚴重減損至0.05之難治重傷害之事實，
      有臺北市立聯合醫院忠孝院區驗傷診斷書、台灣大學醫學
      院附設醫院診斷證明書在卷可參，經被告於準備程序中聲
      請本院命甲○○至臺北市立聯合醫院和平院區就其辯護人
      提出之問題作鑑定，經被告同意前往該院鑑定，該院於98
      年3月19日以北市醫和字第09831286600號函覆本院甲○○
      之左眼視力有通過詐盲檢驗程序，左眼裸視為零點零伍，
      左眼外傷性低眼壓性黃斑部病變屬永久性傷害，治癒及回
      復機率極低，為外傷性視申經萎縮合併外傷性低眼壓性黃
      斑部病變，其治癒及回復之最終最佳矯正視力可能小於零
      點壹等語，有該函文在卷可參（見本院卷第55-56頁），
      被告所辯甲○○尚能工作，所受之傷害因有醫治之可能，
      不符合「重大傷病卡」要件，尚非屬重傷云云，惟依刑法
      第10條第4項第6款之規定，造成他人身體難治之傷害，即
      符合刑法「重傷」之定義，並不以重大傷病卡取得與否為
      其要件，甲○○所受左眼視力嚴重減損至0.05之傷害，已
      達難以治癒之結果，業如前述，則被告所辯，尚不足採，
      被告所為上揭傷害犯行，造成甲○○重傷之結果，應可認
      定。又查眼睛為人體頭部重要甚為精細脆弱之器官，倘以
      外力持續撞擊，極易導致眼部血管破裂而傷及神經或其他
      重要眼睛部分，導致失明，為一般人所得預見，被告與甲○○雖無深仇大恨，惟於氣憤之際未注意，仍頻出拳毆擊
      甲○○眼部，對於致生重傷害之加重結果，自應負責。
（三）被告有傷害乙○○之事實，業據證人乙○○到庭證述上情
      明確（見本院98年7月30日審判筆錄），核與證人甲○○
      證述：被告踏其腳，打其眼睛，其父親乙○○見狀，就跑
      到其跟被告的中間，叫其回去，當時丁○○就用腳踹我父
      親的屁股，用拳頭打其父親的背，其父親就往前撲倒，其
      就趕快去扶父親，被告利用那時候就一直朝其頭部打，至
      少打三拳以上，都是打其左眼，當時我父親撲倒在地，其
      頭也昏了，被告就把其拖到馬路中間，坐在其身上朝左眼
      打等語（見前揭筆錄）及證人林佳蓁證述：當時其看到的
      時候是其公公乙○○趴倒在地上，其原來在裡面，聽到其
      先生甲○○說「你幹嗎打我爸爸」，其就出來，看到被告
      一直把甲○○推到路中間，一直打他，其擋在他們的前面
      ，叫他們不要再打了等語（見前揭筆錄）一致，核與證人
      己○○到庭證述：其看到被告與甲○○一上一下在扭打，
      旁邊甲○○的太太在勸架叫他們不要打等情相符（見本院
      98年8月6日審判筆錄），且有臺北市立聯合醫院忠孝院區
      驗傷診斷書及乙○○自行拍攝之照片在卷可參，經本院當
      庭提示照片所示右膝之傷勢與上揭驗傷診斷書相符，而證
      人己○○雖於本院到庭證稱：其聽到吵架很大聲，才從二
      樓窗戶看，看到被告及甲○○打架打到馬路中間，原先他
      們在樓下騎樓時其沒有看到。．．其沒有看到乙○○在場
      等語（見本院98年8月6日審判筆錄），惟其係在二樓往下
      觀看，依其角度視線範圍僅能看到馬路範圍，無法看到騎
      樓之情形，業如其所陳，則其沒有看到被告傷害乙○○之
      證詞，並無法作為有利被告之證據，故被告所辯乙○○不
      在現場云云，乃飾卸之詞，並不足採，被告傷害乙○○之
      犯行，亦可認定。至辯護人尚請求傳喚證人戊○○、丙○○以證明被告與甲○○互毆時，有無其他人持木製長條狀
      之物敲打被告、被告之眼鏡破裂、左前額受傷之原因及被
      告有無毆打乙○○之事實，惟經本院委請被告代為送達傳
      票予戊○○、丙○○，經二人收受後，並未依指定期日到
      庭作證，有送達證書在卷可參，因被告亦無否認與告訴人
      爭執並出拳毆打告訴人之頭部，並因而致生告訴人眼睛重
      傷害之事實，二人互動之細節並不足影響本件事實之認定
      ，被告所犯上揭犯行已臻明確，故本院認無必要，不再傳
      喚。
二、核被告對甲○○所為，係犯刑法第277條第2項後段傷害致重
    傷罪。至公訴人雖認被告係基於重傷之故意致甲○○有重傷
    之結果，證人甲○○亦證稱：被告有學過拳擊，因為被告一
    直打其左眼，其問過朋友，朋友說練拳擊的人，都會打受傷
    的地方，因為被告都是往其受傷的地方打，他是想要致其於
    死地等語，惟證人上述所言，顯係個人推測之詞，並不足採
    ，依被告與甲○○之上揭怨隙，主觀上尚無出此重手之動機
    ，且客觀上被告係徒手毆打甲○○，亦經證人甲○○證述屬
    實，其如確有重傷之故意，當下即可持其他硬物較易為之，
    其係基於氣憤始徒手接續傷害甲○○，應無致甲○○重傷之
    故意，是以被告係犯傷害致甲○○重傷之犯行，至為明確，
    公訴意旨容有未洽，惟此與起訴之社會基本事實相同，且經
    本院當庭諭知被告涉犯刑法第277條第2項後段傷害致重傷罪
    ，爰依法變更起訴法條。被告對乙○○所為，係犯同法第27
    7條第1項傷害罪。其所犯上開2罪之間，犯意各別，行為互
    殊，應予分論併罰。爰審酌被告僅因細故便出手毆打告訴人
    ，其犯罪之手段造成告訴人甲○○左眼嚴重減損之難治重傷
    害，對告訴人甲○○身心傷害甚劇，犯後更拒絕與告訴人商
    談和解，未見悔改之意等一切情狀，量處如主文所示之刑，
    並定其應執行刑。又由告訴人之指訴中提及被告尚有以三字
    經辱罵，惟公然侮辱部分，未據告訴人合法告訴，且未據起
    訴，故本院不併予審究，併此敘明。
據上論斷，應依刑事訴訟法第299條第1項前段、第300條、刑法
第277條第1項、第2項後段、第51條第5款，刑法施行法第1之1條
，判決如主文。
本案經檢察官郭騰月到庭執行職務
中    華    民    國    98    年    8     月    27    日
                  刑事第十四庭  審判長法  官  陳興邦
                                      法  官  李家慧
                                      法  官  沈君玲
以上正本證明與原本無異。
如不服本判決應於收受送達後10日內向本院提出上訴書狀，並應
敘述具體理由；其未敘述上訴理由者，應於上訴期間屆滿後20日
內向本院補提理由書（均須按他造當事人之人數附繕）「切勿逕
送上級法院」。
                                      書記官  劉麗英
中    華    民    國    98    年    8     月    27    日
附錄本案論罪科刑所依據法條：
中華民國刑法第277條
（普通傷害罪）
傷害人之身體或健康者，處 3 年以下有期徒刑、拘役或 1 千元
以下罰金。
犯前項之罪因而致人於死者，處無期徒刑或 7 年以上有期徒刑；
致重傷者，處3年以上10年以下有期徒刑。


司法院資訊處製作；財團法人民間司法改革基金會備份。
